【裁判字號】    92,交上訴,1419
【裁判日期】    921007
【裁判案由】    業務過失致死
【裁判全文】
臺灣高等法院臺中分院刑事判決          民國九十二年度交上訴字第一四一九號
    上  訴  人  臺灣南投地方法院檢察署檢察官
    被      告  丁○○
    選任辯護人  林益輝律師
右上訴人因被告業務過失致死案件，不服臺灣南投地方法院中華民國九十二年六月二
十六日第一審判決（民國九十一年度少連交訴字第一號，起訴案號：臺灣南投地方法
院檢察署民國九十一年度偵字第一七一四號），提起上訴，本院判決如左：
    主      文
原判決撤銷。
丁○○從事業務之人，因業務上之過失傷害人，處有期徒刑月，如易科罰金，以
佰元折算壹日。
    事      實
一、丁○○為喬宏通運有限公司司機，於民國九十年十二月三日六時五分許，駕駛車
    牌號碼ＵＶ－五六九號營業大貨車，由南往北，沿南投縣南投市○○○路行駛，
    欲前往南投縣南投市南崗工業區管理中心，行經南投縣南投市○○○路與仁和路
    口，丁○○應注意車輛行經無號誌路口時，支線道車應讓幹線道車輛先行，而依
    當時情形，並無不能注意之情事，竟疏未注意讓幹線道車輛先行，貿然通過上開
    自強三路（支線）與仁和路（幹線）口，適有甲○○駕駛車牌號碼ＨＸ－○七九
    六號自小客車，由西往東，沿仁和路行駛，亦疏未注意車前狀況，隨時採取必要
    安全措施，致二車因而發生撞碰，致自小客車右前座之乘客李宗勳（民國七十九
    年七月卅日出生），因之受有頭部外傷合併右側顱內出血、顱骨骨折等傷害。經
    送往童綜合醫院實施開顱手術，於同年十二月十日出院，然於九十一年一月二日
    起陸續出現頭部外傷顱內出血後遺症（如：變女孩聲、聲音沙啞、氣喘、痙攣、
    睪丸大小不一等），於九十一年四月五日，痙攣大發作，嗣因與車禍受傷無相當
    因果關係之吸入性肺炎呼吸衰竭死亡。
二、案經被害人李宗勳之法定代理人乙○○訴由臺灣南投地方法院檢察署檢察官偵查
    起訴。
    理      由
一、被告丁○○，對於右開事實在原審偵審中及本院審理時均供認不諱，核與告訴人
    乙○○在原審偵審中指訴被害之情節相符，並有道路交通事故調查報告表及童綜
    合醫院之診斷證明書附卷可稽，而本件車禍經送鑑定結果，亦認定「被告丁○○
    駕駛營業大貨車，行經無號誌路口，未停讓幹線道車先行，為肇事主因。」，此
有臺灣省南投縣區車輛行車事故鑑定委員會之鑑定意見書附卷可證，被害人之受
    傷與被告之過失有相當因果關係，被告過失傷害人之犯行應可認定。至甲○○駕
    駛汽車，未注意車前狀況，採取必要之安全措施，雖亦與有過失，但仍無阻於被
    告過失之成立，併此明。
二、被告為從事駕駛業務之人，核被告所為，係犯刑法第二百八十四條第二項之業務
    過失傷害罪。公訴人認被告係犯業務過失致死之罪嫌，無非以被害人李宗勳，因
    本件車禍受傷，復因吸入性肺炎呼吸衰竭、痙攣而生死亡之結果。經查：
  (一)本件被告於九十年十二月三日六時五分許，駕駛車輛與甲○○駕駛車輛發生事故
    ，致被害人李宗勳受有頭部外傷合併右側顱內出血、顱骨骨折等傷害，經送往童
    綜合醫院實施開顱手術，復於同年十二月十日出院，於九十一年四月九日（檢察
    官誤載為四月五日）因痙攣大發作，導致吸入性肺炎呼吸衰竭死亡，則被害人自
    車禍事故發生後，於九十年十二月十日出院，至九十一年四月九日死亡，相距近
    五個月，則被害人之死亡，是否與車禍事故之發生有相當因果關係，即非無疑。
  (二)被害人李宗勳於九十年十二月三日，因頭部外傷造成開放性顱骨骨折及腦出血，
    於當天接受開顱手術及血塊清除，於十二月十日出院時，病患四肢活動自如及意
    識清楚，但日後仍須繼續服用抗癲癇藥物與顱骨成型手術，經與家屬解釋後，家
    屬同意出院，此有童綜合醫院九十一年十月十四日（九一）童醫字第七六九號書
    函在卷可憑，足認被害人於出院時之身體狀況良好，並無生命之危險，已無繼續
    住院之必要，是被告之過失傷害行為，與被害人死亡之結果，已無必然之因果關
    係存在。
  (三)本件檢察官督同法醫師檢驗結果認：「一、死者於九十年十二月三日，因車禍致
    顱內出血，經送往童綜合醫院實施開顱手術後，於同年十二月十日出院，出院後
    無礙，但於九十一年一月二日起，開始產生頭部外傷顱內出血後遺症（變女孩聲
    、聲音沙啞、氣喘、痙攣、睪丸大小不一），於九十一年四月五日，因痙攣大發
    作導致吸入性肺炎呼吸衰竭死亡。二、死者死亡原因，為車禍頭部外傷後遺症，
    致痙攣致吸入性肺炎呼吸衰竭，死亡方式為意外。三、死亡原因解釋：此案件車
    禍直接導致之頭部外傷顱內出血，並非致命傷，而其後遺症痙攣發傷時，口中之
    物或嘔吐物被吸入氣管，致窒息或吸入性肺炎才為死亡之因。四、死亡方式解釋
    ：意外有二階段，第一階段為九十年十二月三日之車禍，第二階段為九十一年四
    月五日痙攣所致之吸入性肺炎」，此有臺灣南投地方法院檢察署驗斷書在卷足憑
    ，依上所述，本件車禍直接導致之頭部外傷顱內出血，並非致命傷，而其後遺症
    痙攣發傷時，口中之物或嘔吐物被吸入氣管，致窒息或吸入性肺炎才為死亡之因
    ，且實屬意外，復將被害人死亡分為二階段，似已認第一階段之車禍，尚非與本
    件被害人死亡之結果，無相當因果關係。
  (四)本件經送行政院衛生署醫事審議委員會鑑定結果認：1.病患於九十年十二月十日
    出院，由於當時傷口恢復，意識及肢體活動均恢復正常，因此已無繼續住院之必
    要。2.病患於九十一年四月五日在家癲癇發作，意識喪失，送至南投醫院時已無
    生命跡象，雖經南投醫院給予心肺復甦術急救，並轉至童綜合醫院加護病房治療
    ，仍回天乏術。3.依據童綜合醫院所提供病患之胸部Ｘ光檢查，結果發現有吸入
    性肺炎，因此推測是有嘔吐、或口腔內有大量唾液或食物，在意識不清的狀態下
    進入氣管造成窒息，才會導致呼吸及心跳停止，又因腦部缺氧時間過長，導致中
    樞神經衰竭，最後不幸死亡。4.由於癲癇是頭部外傷後遺症，而死者之死亡又導
    因於癲癇所引發之合併症，因此其癲癇與車禍所致之頭部外傷是有因果關係的。
    而癲癇不會造成死亡，本病患死亡係因吸入性肺炎，故與車禍無因果關係，而頭
    部外傷的病人，病情穩定即可出院，繼續住院也不會降低癲癇發作的機會，因此
    其死亡，與沒有繼續住院治療，沒有因果關係，亦同此一見解，此有該委員會九
    十二年四月十六日編號0000000號之鑑定書附卷足憑。
  (五)綜上所述，本件被害人之死亡，可能是其家屬照顧疏忽或不當所致，亦可能係自
    然原因介入所致之意外，惟核與被告之過失傷害行為，尚難認有相當因果關係，
    故被告過失致死犯罪，尚屬不能證明，惟因被害人因為被告之同一過失行為而受
    傷之事實，已明於起訴書之「犯罪事實」欄，是業務過失傷害部分應亦屬起訴
    範圍，是被告仍應成立刑法第二百八十四條第二項之業務過失傷害罪，起訴法條
    應予變更。原審疏未詳查，對於被告遽為無罪之諭知，尚有未洽，檢察官上訴意
    旨指摘原判決不當，為有理由，應由本院將原判決撤銷改判，爰審酌被告過失之
    程度、犯後態度、被害人李宗勳因車禍後死亡等一切情狀，量處以有期徒刑三月
    ，併諭知易科罰金之折算標準。又告訴人甲○○已與被告在南投市調解委員會調
    解成立，並經法院核定，依法不能再告訴，惟被害人李宗勳之母乙○○，並未參
    與調解，其既非調解之當事人，則其身為法定代理人之獨立告訴權自不受調解之
    拘束，依法仍得告訴，且已告訴，又未撤回告訴，併此明。
據上論斷，應依刑事訴訟法第三百六十九條第一項前段、第三百六十四條、第二百九
十九條第一項前段、第三百條，刑法第二百八十四條第二項、第四十一條第一項前段
，罰金罰鍰提高標準條例第一條前段、第二條，判決如主文。
本案經檢察官丙○○到庭執行職務。
中      華      民      國    九十二     年      十      月     七      日
                                   臺灣高等法院臺中分院刑事第五庭
                                         審判長法  官  袁  從  楨
                                               法  官  郭  同  奇
                                               法  官  胡  森  田
右正本證明與原本無異。
檢察官得上訴。
被告不得上訴。
如不服本判決應於收受送達後十日內向本院提出上訴書狀，其未敘述上訴之理由者並
得於提起上訴後十日內向本院補提理由書（均須按他造當事人之人數附繕本）。
                   書記官  林  振  甫
中      華      民      國    九十二     年      十      月     八      日
                                                                        Ｆ


司法院資訊處製作；財團法人民間司法改革基金會備份。
